【裁判字號】    96,易,3392
【裁判日期】    970417
【裁判案由】    詐欺
【裁判全文】
臺灣臺北地方法院刑事判決              96年度易字第3392號
公  訴  人  臺灣臺北地方法院檢察署檢察官
被      告  乙○○
上列被告因詐欺案件，經檢察官提起公訴（96年度偵字第23729
    主  文
乙○○幫助意圖為自己不法之所有，以詐術使人將本人之物交付
，累犯，處有期徒刑參月，如易科罰金，以新臺幣壹仟元折算壹
日。
    事  實
一、乙○○前於民國93年間因犯公共險罪，經臺灣桃園地方法院
    於93年9月16日以93年度壢交簡字第1068號判處有期徒2月確
    定，於94年7月6日執行完畢。其又於94年間因犯竊盜罪，經
    臺灣桃園地方法院以94年度易字第293號判處有期徒刑8月，
    ，於94年11月17日經臺灣高等法院駁回上訴確定，於95年11
    月18日縮短刑期執行完畢。詎其竟仍不知悔改，在主觀上預
    見不詳姓名年籍之成年人收集他人金融帳戶之目的，係欲供
    詐欺犯罪用，竟基於幫助他人犯詐欺取財之不法所有意圖之
    不確定故意，於96年7月間某日，在臺灣地區某不詳地點，
    將其向臺灣郵政公司楊梅富岡郵局申設之帳號000000-0號帳
    戶之存摺、印章、提款卡及密碼交付予姓名年籍均不詳成年
    男子使用。嗣於96年7月30日15時27分許，甲○○在其位於
    臺北市○○區○○街家中上網找援交時，與不詳姓名年籍之
    成年人在網上達成協議，但要求其須先至提款機匯款以確認
    其身分。甲○○不疑有他，而陷於錯誤，於96年7月30日16
    時許，至渣打銀行所設置之自動櫃機，依對方指示操作，將
    其個人帳戶內之存款新臺幣（下同）2萬4983元轉入乙○○
    交付他人使用之上開帳戶內。但對方未因此而滿足，要求甲
    ○○繼續至其他自動櫃員機操作，甲○○乃於翌日凌晨零時
    31 分許至中國信託商業銀行所設置之自動櫃員機，續依對
    方指示操作，而將其個人帳戶內之存款2萬9979元匯入乙○
    ○交付他人使用之上開帳戶內，各該款項並均遭提領一空。
    甲○○始驚覺受騙，而向警方報案，經警循線查悉上情。
二、案經甲○○訴由臺北市政府警察局中山分局報告臺灣臺北地
    方法院檢察署檢察官偵查起訴。
    理  由
一、訊據被告乙○○固坦承上開臺灣郵政公司楊梅富岡郵局帳戶
    為其所開立等情不諱，惟矢口否認有何幫助詐欺取財之犯行
    ，並辯稱: 在95年間，為了方便將工作所得匯入帳戶，而辦
    理掛失等手續，但掛失後，我把帳戶放在KB-6321號自用小
    客車裡面，該車在富岡火車站被偷了，遺失沒多久後，我就
    入監執行了，沒有去辦掛失云云。惟查:
  (一)臺灣郵政公司楊梅富岡郵局申設之帳號000000-0號帳戶係被
    告向該郵局所申請開立，被告曾於95年1月3日辦理掛失補摺
    及核發晶片卡，以及於95年1月17日領取晶片卡等情，為被
    告所不爭執，並有臺灣郵政股份有限公司中壢郵局96年8月2
    1日營字第0961100859號函暨所附之儲金人紀要、客戶歷史
    交易清單（參偵卷第44-46頁）、97年3月14日營字第097110
    0179號函暨所附掛失補副申請書、金融卡申請書等在卷（附
    於本院卷內）可稽。
  (二)告訴人甲○○於96年7月30日15時27分許，在其位於臺北市
    中山區○○街家中上網找援交時，與不詳姓名年籍之成年人
    在網上達成協議，旋於96年7月30日16時許，至渣打銀行所
    設置之自動櫃機，於翌日凌晨零時31分許至中國信託商業銀
    行所設置之自動櫃員機，依對方指示操作，將其個人帳戶內
    之存款2萬4983元、2萬9979元匯入被告所申設之上開帳戶內
    ，各該款並分別於匯款當日遭人持晶片卡提領一空等情，亦
    據證人即告訴人甲○○及告訴代理人黃愉傑於警詢時指陳在
    案（參偵卷第7、20-22頁。證人甲○○及黃榆傑雖均未於本
    院審理時到庭作證，但被告於本院調查證據時，對於其二人
    於警詢中之證詞之證據能力不爭執，依刑事訴訟法第15 9條
    之5第2項自得為證據，附此敘明。），並有匯款單2張、被
    告之上開郵局帳戶歷史交易清單可查（參偵卷第14、46頁）
    15 、19頁）。是被告所申領之上開帳戶，遭詐欺集團成員
    作為詐欺被害人甲○○之工具，已至為明確。
  (三)被告雖否認有何幫助詐欺取財之犯行，並以上詞置辯。但查
    :
  (1)被告始終無法提出其失竊之證據，空言主張，自難採信。且
    依被告所供: 為了方便將工作所得匯入帳戶，而在95年1 月
    3日辦理掛失手續云云。果其所述為真，則被告之上開帳戶
    理應有薪水匯入之紀錄。但查，被告於95年1月3日申請掛失
    補發手續後，迄至96年7月29日，前後長達1年半餘之期間，
    該帳戶內並無任何款項匯入，與其所供顯不相符。復查，一
    般人帳戶遺失，理當立即報警或向金融機構掛失止付，以防
    存款遭盜領或帳戶遭不當使用。然被告所重新申領之上開帳
    戶，卻未曾辦理掛失手續，其不合常情甚明。被告雖辯稱:
    是因為入監執行，所以沒有辦法辦理掛失云云。但查，依卷
    附之臺灣高等法院被告前案紀錄表所示，被告係於95年3 月
    27日入監，於95年11月19日出監，果其係於辦理掛失補副後
    ，未及匯入薪水即與車輛同時失竊，則迄95年3月27日入監
    期間，被告當有充裕之時間辦理掛失手續。縱當時未及掛失
    ，其於95年11月19日出監迄他人於96年7月30日以之作為詐
    欺工具前，亦有8個多月之時間可供其辦理，但其竟未曾辦
    理掛失，亦有悖常理。
  (2)又查，不法詐騙犯罪集團，既知以他人之帳戶掩飾犯罪所得
    ，顯係聰明狡詐之徒，自當知社會上一般人於帳戶存摺、印
    章、提款卡如遭竊或遺失，為防止拾得或竊得之人盜領存款
    或將帳戶作為不法使用，必於發現後立即報警或向金融機構
    辦理掛失止付。如以竊得或拾得之帳戶作為詐欺取財匯款之
    工具，則於原帳戶所有人掛失止付後，即無法以拾得或竊得
    之存摺、提款卡提領該帳戶內之存款。是該詐騙之徒若非確
    定該帳戶所有人不會去報警或掛失止付，以確定能自由使用
    該帳戶轉帳、提款，應不至於以該帳戶作為詐欺犯罪之工具
    。再衡以本件告訴人甲○○匯入款項至被告上開帳戶後，各
    筆款項隨即於當日即遭領取，更足見該詐騙之不法集團，於
    向被害人詐騙時，確已握有該帳戶，並確信不會被帳戶所有
    人掛失止付。而此等確信，在該帳戶係拾得、竊得或其他未
    經帳戶所有人同意而取得之情形，實無發生之可能。
  (3)綜上，本院認被告辯稱其帳戶存摺、印章及提款卡係失竊云
    云，不僅乏證據佐證，且有重大悖情之處，殊不足採。該帳
    戶之存摺、印鑑、提款卡及密碼，應係被告提供予不法犯罪
    集團之姓名年籍不詳成員使用無疑。
  (四)按刑法之故意犯，可分為直接故意與不確定故意，所謂不確
    定故意即指行為人對於構成犯罪之事實，預見其發生而其發
    生並不違反其本意，刑法第13條第2項定有明文，而金融帳
    戶申請甚為簡易方便，亦無信用徵信問題，任何人如有使用
    金融帳戶之需要，大可自行開戶，衡情並無將錢存入他人帳
    戶再予使用之理，如非供犯罪出入之帳戶或其他不法目的，
    應無隱匿自己名義而使用他人金融帳戶之必要，且銀行帳戶
    可供存匯、提領，乃一般人在日常生活經驗所知，故如非欲
    利用「人頭帳戶」作不法犯罪，豈有向人收集銀行帳戶使用
    之必要。且近來以各種理由，撥打至一般民眾家裡，佯稱退
    稅、退費、欠款、查詢帳戶、中獎、代辦貸款等方式詐欺取
    財之犯罪類型層出不窮，而該等犯罪，多數均利用人頭帳戶
    作為出入帳戶，已經媒體廣為披載，被告係成年且智力成熟
    之人，對此應知之甚詳，竟仍將銀行存摺隨便交付予不詳人
    士，而被利用為犯詐欺取財罪之出入帳戶使用，此當為被告
    所能預見，且其發生並未違反被告本意，是被告有幫助不法
    之徒利用其帳戶犯詐欺取財罪之不確定故意已至為顯然。
  (五)綜合上述，本案被告幫助詐欺之犯行，事證明確，洵堪認定
    。
二、核被告所為，其基於幫助之犯意，提供系爭帳戶相關證件，
    為他人之詐欺取財犯行提供助力，係犯刑法第30條第1項、
    第339條第1項之幫助詐欺取財罪。被告前於93年間因犯公共
    險罪，經臺灣桃園地方法院於93年9月16日以93年度壢交簡
    字第1068號判處有期徒2月確定，於94年7月6日執行完畢。
    其又於94年間因犯竊盜罪，經臺灣桃園地方法院以94年度易
    字第293號判處有期徒刑8月，於94年11月17日經臺灣高等法
    院駁回上訴確定，於95年11月18日縮短刑期執行完畢，此有
    臺灣高等法院被告前案紀錄表在卷可稽。其於受有期徒刑之
    執行完畢後，5年內再故意犯本件有期徒刑以上之罪，為累
    犯，應加重其刑。惟被告係幫助他人犯前開罪名，為幫助犯
    ，應依修正後刑法第30條第2項之規定，按正犯之刑減輕之
    。並依法先加重而後減輕之。爰審酌被告提供帳戶予他人使
    用，其行為影響社會正常交易安全，增加被害人尋求救濟之
    困難，並使犯罪之追查趨於複雜，被害人匯入被告上開帳之
    金額共計5萬4962元，犯後飾詞圖卸之態度等一切情狀，量
    處如主文所示之刑，並諭知易科罰金之折算標準。
據上論斷，應依刑事訴訟法第299條第1項前段，刑法第30條第1
項、第339條第1項、第47條第1項、第30條第2項、第41條第1項
前段，刑法施行法第1條之1，判決如主文。
本案經檢察官杜慧玲到庭執行職務。
中    華    民    國    97    年    4     月    17    日
                  刑事第四庭  審判長法  官  劉慧芬
                                    法  官  黎惠萍
                                    法  官  李桂英
上正本證明與原本無異。
如不服本判決，應於判決送達後10日內向本院提出上訴狀（應抄
附繕本）。告訴人或被害人如對於本判決不服者，應具備理由請
求檢察官上訴，其上訴期間之計算係以檢察官收受判決正本之日
期為準。
                                    書記官   嚴君珮
中    華    民    國    97    年    4     月    17    日
附錄本案論罪科刑法條全文：
中華民國刑法第339條
（普通詐欺罪）
意圖為自己或第三人不法之所有，以詐術使人將本人或第三人之
物交付者，處5年以下有期徒刑、拘役或科或併科1千元以下罰金
。
以前項方法得財產上不法之利益或使第三人得之者，亦同。
前二項之未遂犯罰之。


司法院資訊處製作；財團法人民間司法改革基金會備份。
